臺灣彰化地方法院刑事判決
110年度訴字第964號
公  訴  人  臺灣彰化地方檢察署檢察官 
被      告  胡義濤

                    住臺北市○○區○○里○○○路0段000巷00弄00號

上列被告因妨害電腦使用等案件，經檢察官提起公訴（110年度
調偵字第580號），本院判決如下：
    主  文
胡義濤犯行使變造私文書罪，累犯，處有期徒刑參月，如易科罰
金，以新臺幣壹仟元折算壹日。
    犯罪事實
一、胡義濤前於民國107年1月20日至同年2月7日受甘用賢雇用擔
    任址設彰化縣○○市○○街000號之「甘老味健康牛肉麵」（下
    稱系爭麵店）店長，也負責經營系爭麵店臉書粉絲專頁，及
    在1111人力銀行網頁招募店內人員，因而知悉系爭麵店臉書
    粉絲專頁與1111人力銀行之帳號密碼。嗣胡義濤於107年2月
    7日離職後，明知自己已非系爭麵店員工，已無進入系爭麵
    店1111人力銀行網頁進行變更電磁紀錄之權限，竟未經甘用
    賢之同意或授權，基於行使變造私文書、無故變更他人電腦
    電磁紀錄之犯意，於107年7月26日5時48分許，在其當時位
    於臺中市○○區○○路0段000號之租屋處，以帳號「boss6010」
    登入系爭麵店在1111人力銀行的「求才招募系統」，擅自變
    造系爭麵店在該網頁刊登之徵才內容，於同日5時51分許，
    將全職內外場人員應徵薪資由新臺幣（下同）28,000元至33
    ,000元，變造為38,000元至43,000元；於同日5時54分許，
    將廚師應徵薪資由35,000元至60,000元，變造為50,000元至
    70,000元；於同日5時57分許，將門市店長應徵薪資由40,00
    0元至60,000元，變造為80,000元至100,000元，而無故變更
    上開電磁紀錄，並變造用以表示系爭麵店願以上開薪資金額
    徵才之準私文書，變造後並加以行使，使1111人力銀行審核
    後刊登於網頁，足生損害於甘用賢及系爭麵店對其1111人力
    銀行帳號管理、人才招募內容之正確性。嗣經甘用賢於107
    年7月26日6時許，發現系爭麵店1111人力銀行徵人薪資條件
    遭修改而於翌日報警處理，始循線查悉上情。
二、案經甘用賢訴由彰化縣警察局彰化分局報告臺灣彰化地方檢
    察署檢察官偵查起訴。
    理  由
一、程序事項：
　㈠按告訴乃論之罪，其告訴應自得為告訴之人知悉犯人之時起
    ，於6個月內為之，刑事訴訟法第237條第1項定有明文。被
    告胡義濤被訴刑法第359條之無故變更他人電腦之電磁紀錄
    罪，依同法第363條之規定，須告訴乃論。告訴人甘用賢於1
    07年7月27日之警詢筆錄，雖僅有向警方申告犯罪事實，而
    未明確記載要提起告訴，但告訴人於偵查中及本院審理時均
    堅稱：當初作警詢筆錄時有說要提起告訴等語（他字卷第50
    頁及反面、本院卷第124至125頁），且製作告訴人107年7月
    27日警詢筆錄之警員王鼎鋆亦表示：告訴人當時有表示要提
    出告訴等語（見本院卷第129頁電話洽辦公務紀錄單），堪
    認告訴人於107年7月27日警詢時，有向警方提出告訴，且其
    告訴並未逾越法定告訴期間，所提出之告訴合法，先此敘明
    。
　㈡本判決所引用被告以外之人於審判外之言詞或書面陳述，而
    不符合刑事訴訟法第159條之1至第159條之4之規定者，檢察
    官、被告均已明示同意作為證據（本院卷第45至46頁），本
    院審酌各該證據製作時之情況，並無違法不當之情事，以之
    作為證據應屬適當，依刑事訴訟法第159條之5第1項之規定
    ，認具有證據能力。
二、上揭犯罪事實，業據被告坦承不諱，且經證人即告訴人甘用
    賢於警詢時證述明確（警卷第5至8頁），並有1111人力銀行
    「求才招募系統」網頁帳號異動管理紀錄、職缺異動修改紀
    錄、登入紀錄、員工自願離職證明、彰化縣警察局彰化分局
    民生路派出所受理刑事案件報案三聯單、受理各類案件紀錄
    表在卷可稽(警卷第11至17頁、第22至24頁)，足認被告自白
    與事實相符，堪可採信。本件事證明確，被告犯行堪以認定
    ，應依法論科。
三、按「稱電磁紀錄者，謂以電子、磁性、光學或其他相類之方
    式所製成，而供電腦處理之紀錄。」、「在紙上或物品上之
    文字、符號、圖畫、照像，依習慣或特約，足以為表示其用
    意之證明者，關於本章及本章以外各罪，以文書論。錄音、
    錄影或電磁紀錄，藉機器或電腦之處理所顯示之聲音、影像
    或符號，足以為表示其用意之證明者，亦同。」刑法第10條
    第6項、第220條分別定有明文。被告登入系爭麵店在1111人
    力銀行的「求才招募系統」網頁，擅自變造系爭麵店所刊登
    之徵才內容，該徵才內容之電磁紀錄足以表示系爭麵店以上
    開薪資金額徵才之意思證明，屬於刑法第220條第2項所稱之
    準私文書。又被告行為後，刑法第359條雖於108年12月25日
    修正公布，並自同年月27日施行，但此次修法僅係將上開條
    文之罰金數額調整換算後予以明定，與修正前依刑法施行法
    第1條之1第2項但書規定提高3倍後之刑度，並無差異，不生
    新舊法比較問題，應直接適用現行刑法第359條之規定。是
    核被告所為，係犯刑法第216條、第210條之行使變造私文書
    罪、同法第359條之無故變更他人電腦之電磁紀錄罪。被告
    變造私文書之低度行為已為其行使之高度行為吸收，不另論
    罪。被告於107年7月26日5時51分、同日5時54分、同日5時5
    7分許，雖分別有變更全職內外場人員、廚師、店長應徵薪
    資並加以行使之行為，但其犯罪時間密接、地點相同，且均
    在實現同一犯罪目的而侵害一法益，屬接續犯，僅論以一罪
    。被告係以一行為同時侵害上開2罪名，為想像競合犯，應
    依刑法第55條之規定從一重之行使變造私文書罪處斷。被告
    前因詐欺案件，經臺灣臺中地方法院以102年度中簡字第180
    6號判處有期徒刑3月確定，於103年8月19日易服社會勞動執
    行完畢，有卷附臺灣高等法院被告前案紀錄表可按，其受有
    期徒刑之執行完畢，5年以內故意再犯有期徒刑以上之罪，
    符合刑法第47條第1項累犯所定之要件，且依大法官釋字第7
    75號解釋意旨，審酌本案被告犯罪情節，並無因適用刑法第
    47條第1項規定加重最低本刑致無法處以最低法定本刑，而
    使其所受刑罰超過所應負擔罪責之罪刑不相當情形，是仍應
    依刑法第47條第1項之規定，加重其刑。爰以行為人之責任
    為基礎，審酌被告自系爭麵店離職後，利用其先前獲悉系爭
    麵店於1111人力銀行帳號密碼之機會，擅自變更該麵店在11
    11人力銀行刊登之求才電磁紀錄內容，犯後迄今尚未能獲得
    告訴人諒解之犯後態度，惟被告僅變更其中應徵薪資部分，
    且經告訴人及時發現而未造成實際上之損害，及其犯罪之情
    節、目的、所生危害、被告智識程度為高中畢業、從事餐飲
    業、未婚、現自己在外租屋居住、尚積欠銀行卡債等一切情
    狀，量處如主文所示之刑，並諭知易科罰金之折算標準。
據上論斷，應依刑事訴訟法第299條第1項前段，判決如主文。
本案經檢察官洪英丰提起公訴，檢察官黃建銘到庭執行職務。
中　　華　　民　　國　　111 　年　　3 　　月　　31　　日
                  刑事第七庭  審判長法  官 王義閔
                                    法  官 巫美蕙
                                    法  官 王素珍
以上正本證明與原本無異。　　　　　　　　　　　　　　　　
如不服本判決應於收受判決後20日內向本院提出上訴書狀，並應
敘述具體理由。其未敘述上訴理由者，應於上訴期間屆滿後20日
內向本院補提理由書（均須按他造當事人之人數附繕本）「切勿
逕送上級法院」。
告訴人或被害人對於判決如有不服具備理由請求檢察官上訴者，
其上訴期間之計算係以檢察官收受判決正本之日期為準。
中　　華　　民　　國　　111 　年　　3 　　月　　31　　日
                                   書記官　楊筱惠
附錄本案論罪科刑法條：
中華民國刑法第216條
（行使偽造變造或登載不實之文書罪）
行使第210條至第215條之文書者，依偽造、變造文書或登載不實
事項或使登載不實事項之規定處斷。
中華民國刑法第210條
（偽造變造私文書罪）
偽造、變造私文書，足以生損害於公眾或他人者，處5年以下有
期徒刑。
中華民國刑法第359條
無故取得、刪除或變更他人電腦或其相關設備之電磁紀錄，致生
損害於公眾或他人者，處5年以下有期徒刑、拘役或科或併科60
萬元以下罰金。